【裁判字號】    92,上易,861
【裁判日期】    920909
【裁判案由】    傷害
【裁判全文】
臺灣高等法院臺中分院刑事判決                    九十二年度上易字第八六一號
    上  訴  人
    即  被  告  甲○○
    上  訴  人
    即  被  告  乙○○
    共同 選 任
    辯  護  人  己○○
右上訴人因傷害案件，不服臺灣台中地方法院九十一年度自字第八五五號中華民國
九十二年三月四日第一審判決，提起上訴，本院判決如左：
    主      文
原判決關於甲○○、乙○○部分撤銷。
甲○○、乙○○無罪。
    理      由
一、自訴意旨略以：被告甲○○、乙○○均係位於臺中市○○路○段「文心凱旋二期
    」社區之住戶，自訴人丙○○受僱於隆鎰公寓大廈管理維護有限公司，由該公司
    派駐在上開社區之擔任管理員之工作，於民國 (下同 )九十一年十月二日上午九
    時五十分許，自訴人於上開臺中市○○路五一號社區管理室值勤時，接獲社區清
    潔員丁○○告知有人於地下室停車場欲撕毀公告，遂下樓察看，發現被告甲○○
    、乙○○二人在社區地下室撕公告，自訴人乃向前質問被告甲○○、乙○○二人
    何以撕下公告，詎被告甲○○、乙○○二人竟心生不滿，共同基於傷害人身體之
    犯意聯絡，由被告乙○○以手勾勒住自訴人之脖子，被告甲○○則趁丙○○反抗
    之際，徒手毆打自訴人之胸部、腹部，致自訴人受有右側前胸皮下出血之傷害，
    因認被告二人共犯刑法第二百七十七條第一項之傷害罪嫌云云。
二、按犯罪事實應依證據認定之，無證據不得認定其犯罪事實，又不能證明被告犯罪
    者，應諭知無罪之判決，刑事訴訟法第一百五十四條及第三百零一條第一項分別
    定有明文，而告訴人或自訴人之指訴，本以使被告受刑事訴追或處罰為目的，故
    其陳述是否與事實相符，自應調查其他證據，以資審認，苟其所為攻擊之詞，尚
    有瑕疵，則在此瑕疵未予究明以前，即不能遽採為斷罪之基礎（最高法院六十九
    年臺上字第一五三一號判例參照），又認定犯罪事實，所憑之證據，雖不以直接
    證據為限，間接證據亦包括在內，然無論直接或間接證據，其為訴訟上之證明，
    須於通常一般之人均不致於有所懷疑，而得確信其為真實之程度者，始得據之為
    有罪之認定，倘其證明尚未達到此一程度，而有合理性懷疑之存在時，即無從為
    有罪之認定，（最高法院七十六年臺上字第四九八六號判例參照）。
三、本件原審判決認被告二人犯罪係以自訴人之指訴及證人丁○○、庚○○、戊○○
    之證述暨自訴人所提財團法人中國醫藥學院附設醫院診斷證明書一份在卷為據，
    。訊據被告二人均堅決否認犯右開罪行，咸辯稱：伊等與自訴人及自訴人之僱主
    間有糾葛，自訴人所提診斷書與所述被毆打之情形不符，證人戊○○、丁○○、
    庚○○證述先後不一且互相矛盾，自訴人之前告訴卓惠凰恐嚇案即提出錄影帶，
    如伊等有傷害之犯行，自訴人何以不提出當日錄影帶為證等語，經查：自訴人於
    自訴狀記載被告二人之傷害情節係由被告乙○○以手勾勒住自訴人之脖子，被告
    甲○○則趁丙○○反抗之際，徒手毆打自訴人之胸部、腹部，並未言及被告等有
    毀損之情事，嗣於原審第一次調查時陳稱：丁○○告訴伊有人在撕公告伊即下去
    看，並請丁○○趕緊去請委員 (即證人戊○○ )下來，丁○○下來的時侯不敢過
    來，她有看到伊被打，庚○○當天在Ｄ棟轉彎處有看到伊被打，他當天上去的時
    候有問我為何在停車場那二個人要打你，乙○○先從後扣住我脖子，甲○○向前
    打我右胸一拳，我要掙脫，衣服被扯破，我有到文昌派出所報案，但警員叫我先
    去驗傷等語，嗣又陳稱：是主委報案，也是他叫我去驗傷，我是事後上來跟他說
    我受傷的事等語，於原審審理時指稱：乙○○先掐住伊脖子，甲○○抓伊的衣服
    ，打伊一拳，打伊右前胸等語，於本院調查時陳述：是主委戊○○打電話去報警
    ，也叫伊去驗傷，丁○○告訴伊說地下室有人在撕公告伊才下去看的，事後他們
    告訴伊有看到伊被打等語，核自訴人上開所述，就被告等究竟如何毆打，有無毀
    損其衣服等，先後所述不一，況如依其於自訴狀所載被告甲○○有毆打其腹部或
    住其脖子或嗣後所稱勒住其脖子，與驗傷診斷書上僅記載右側前胸皮下出血不
    符，次查證人丁○○於原審法院調查時先證稱：「當天我在掃地下室，看到乙○○與另一名男子在撕公告，卓惠凰也有在現場，在Ａ、Ｂ棟的中間，我就趕緊上
    來向管理員說，我請他趕快下去處理，後來管理員被打的情形我沒有看到，當時
    我人在Ａ、Ｂ棟中間靠近全面的部分。」嗣又證稱：「我有看到管理員被一名男
    子勒住脖子，我就趕緊跑到樓上請委員下來處理。除了自訴人之外，還有三人在
    現場。除了在庭的被告外，還有另一名男子。」等語（見原審法院九十一年十一
    月十九日訊問筆錄），於本院調查時證述：我看到的時候有看到他們二人在那裡
    ，有在撕公告，至於是何人撕的，我不清楚，當時只有他們二人在那裡，我馬上
    去叫管理員下去看，我也跟著下去地下室，我看到他們二人和管理員在拉扯，我
    看到較高的一人用手勒住管理員的脖子（當庭指認好像是被告乙○○），另外一
    個人好像要揍管理員的樣子，我就跑上去叫戊○○，於本院訊問：妳於原審審理
    的時候稱管理員被打的情形妳沒有看到，除了自訴人之外還有三個人在場，除了
    在庭的被告外，還有另外一個男子在場，有何意見？（朗讀並告以要旨）答稱：
    我只看到他們二人和自訴人在吵吵鬧鬧，其他沒有看到。問：你告訴丙○○下面
    有人在撕公告，丙○○有無叫你去找委員？答：有的。問：妳是先去找戊○○還
    是先下地下室？答：我先去找戊○○。問：妳到地下室的時候，又怎麼會看到被
    告他們和丙○○他們在吵架？答：當天我是先到地下室掃地，看到被告二人在撕
    公告，我上去告訴丙○○這件事，後來丙○○就下去，我看到他們在拉扯，我看
    了這種情形趕快上樓去找人下來。問：丙○○何時叫你去找人下來？答：他和被
    告二人在拉拉扯扯，脖子被勒住的時候，他說他只有一個人，叫我趕快上去找戊○○下來。問：妳於原審審理的時候為何說卓惠凰也有在那裡？答：我有看到她
    躲在柱子那裡。於選任辯護人詢問：妳看到被告勾住丙○○的脖子，妳看到的情
    形如何？答：從後面勒住丙○○的脖子。問：妳上去跟丙○○報告後又和丙○○
    一起下地下室，下去的時候妳還有無看到他們在撕公告？答我不知道。問：妳上
    去找戊○○報告的時候如何跟他說？答：我說有人在吵架，就證人丁○○上開證
    述於案發時現場究竟幾人，於告知自訴人地下室有人撕公告後究竟係先找證人戊○○或跟著自訴人下地下室再找戊○○先後所述不一，苟證人丁○○親自見聞此
    事，就此單純情節何以先後所述不一，證人庚○○於原審證述：「我與被告不熟
    ，我當天剛好開車要上班，就在車道轉彎處看到管理員被一個人用手將脖子扣住
    ，有無被打我不知道，扣住脖子的人是何人我不知道，也不認識，所以開車去上
    班，我有看到管理員一直掙扎，因為沒有我的事，我不想多管，所以我沒有下車
    。我看到現場總共有三個人，到底是何人在場我不知道。之後到今天為止，我只
    去向他領過掛號信而已，沒有講過與本案有關的事情。」等語（見原審法院九十
    一年十一月十九日訊問筆錄），於本院調查時證稱：我從樓梯走下來的時候在地
    下一樓有看到有人在撕公告，然後我去開車，開車上來的時候在車道地下一樓看
    到有人被勾住脖子，何人勾住何人我沒看清楚，我沒有跟其他人講過，有一天我
    去我們主委那裡買麵，我問主委為什麼管理員被人勾住脖子，他跟我講，並問我
    那天我是否有看到，從我看到撕公告的位置到停車的位置不用二分鐘，我看到他
    們爭吵的位置在中段那裡，大約是在李玉珍停車的位置的附近（我是因為現在擔
    任管理員，所以現在我知道李玉珍的停車位置），於選任辯護人詢問：你要到地
    下室開車的時候或是從地下室開車要上來的時候，有無看到丁○○？答：我沒有
    注意到等語。證人證述目睹此事僅告訴主委即證人戊○○，與自訴人上開所述係
    庚○○當天上去的時候有問伊為何在停車場那二個人要打你，或事後庚○○告知
    不合，況證人李玉珍之停車位係在一三二號與自訴人所述爭執之位置係在Ｂ１２
    、１３電梯出口與一○二車位前，有相當距離 (見原審證人李玉珍筆錄及本院勘
    驗筆錄 )，況車道與車道間有牆壁及柱子於車輛行駛中證人是否能看見與行駛路
    線呈垂直之現場亦有疑問  (見被告所提附卷照片)，證人戊○○於原審證稱：「
    我家住在管理室的隔壁，那天我開店以後，就聽到管理員及清潔員說地下室有人
    撕公告，自訴人下去阻止被打，我打電話叫自訴人去驗傷，並打電話通知文昌派
    出所前來處理，當庭的這兩位警員就到我們社區處理，告訴我如果驗傷回來，再
    到派出所去做筆錄。」、「我所謂的管理員就是自訴人，他那時候身上有傷，且
    衣服也被撕破，清潔員上來跟我說管理員脖子被掐住，有無受傷我不知道，到最
    後才知道。」等語（見原審法院九十一年十二月十七日訊問筆錄），於本院調查
    時證述：是清潔員跟我講她說他在地下室打掃的時候有人在撕公告，我告訴她叫
    管理員下去看一下，管理室就在隔壁，我就去管理室，過了一陣子丁○○又跑上
    來說管理員被打，我就打電話報警，我打完電話不久，丙○○就上來，他衣服有
    被撕破，我不知道那個部位破損，有無受傷我不知道等語，就其所述係口頭或打
    電話叫自訴人驗傷先後所述不一，既已報案又不知自訴人有無受傷，何以叫其先
    去驗傷，與自訴人及證人丁○○所述：係自訴人叫丁○○去告知證人戊○○不合
    ，自訴人之指訴及證人丁○○、庚○○、戊○○之證述既有上開瑕疵，自訴人所
    提之診斷證明書又與其所述被毆情節不合，參以被告與自訴人間早有糾葛，自訴
    人之前即曾自訴被告傷害，被告等亦曾幫助卓惠凰搜集自訴人與案外人李民山等
    毀損之證據供卓惠凰向自訴人提出毀損之告訴，致自訴人被判刑，被告乙○○與
    卓惠凰並曾因執行事件與隆鎰公寓大廈管理維護有限公司 (簡稱隆鎰公司 )訴訟
    ，隆鎰公司之總經理陳鴻儀亦曾因傷害卓惠凰被判刑，自訴人與證人庚○○、丁○○同為隆鎰公司之員工，證人戊○○與卓惠凰因文心凱旋社區管理委員選舉之
    事有糾葛，為該社區管理組織鬧雙包之他方主委 (有台灣台中地方法院九十二年
    度中簡字第二五七號、九十一年度中簡字第二九一四號、九十年中簡字第一九九
    九號及九十一年度中簡上字第十九號判決及員工證明、台中市政府工務局函、證
    人庚○○、丁○○暨被告之答辯狀等在卷可稽 )，自難以自訴人及證人丁○○、
    庚○○、戊○○等上開有瑕疵之指訴、證述及自訴人所提之診斷證明書認定被告
    犯傷害罪，再查證人即警員詹益忠、吳玉龍於原審法院調查時雖證述：「報案沒
    有紀錄，勤務中心有紀錄，詳細日期我已忘記，我們那天到現場時，被害人已去
    醫院檢查」等語（見原審法院九十一年十二月十七日訊問筆錄），然證人詹益忠
    、吳玉龍二人既未目睹現場爭執及被告受傷情形，所為上開證述亦不得據為被告
    犯傷害罪之認定，又證人李玉珍於原審法院調查時結證：「我是社區第十屆財務
    委員，九十一年十月二日當天我載被告三人出庭，約在我一三二號停車位，我先
    發動車子，我就在車子裡面等他們，卓惠凰有先出去看他的車位有無被佔用，其
    餘二位被告在我車位的左前方等候卓惠凰，我在發動車子的之後聽到自訴人大聲
    的向乙○○說你為何撕公告，乙○○說他沒有撕公告，他們兩個人站得位置，就
    在我車子附近，公告也在那邊，甲○○見狀就過來問他們二人在幹嘛，甲○○叫
    自訴人不要耽誤他出庭的時間，自訴人說這邊有攝影機，我要去告你們，我沒有
    看到自訴人身上有傷。我當時也沒有看到他們二人在拉扯，自訴人離開後，卓惠
    凰才到我車位這邊來，才問及說自訴人下來做什麼。」等語，另被告等被訴後其
    選任辯護人旋聲請原審法院向隆鎰公寓大廈管理維護有限公司調取文心凱旋社區
    地下室停車場當日之錄影帶，自訴人於原審陳稱：因該處有死角錄影帶未拍到，
    並未提及無法錄影之情事，經本院至現場履勘發覺文心凱旋社區地下室停車場至
    少有四支攝影機，自管理室能監控下面情形，證人戊○○於本院履勘時證稱：不
    能錄影，與自訴人之前所述不一，尚難採信，自訴人就此重要證據確始終未能提
    出供參酌，此外且查無其他積極證據足認被告犯本件傷害罪，原審未詳細勾稽，
    遽為被告科刑之諭知，尚有未洽，被告等以原審判決不當為由上訴，有理由，應
    由本院將原審此部分判決撤銷，另為無罪之諭知。
四、據上論斷，應依刑事訴訟法第三百六十九條第一項前段、第三百六十四條、第三
    百四十三條、第三百零一條第一項，判決如主文。
中      華      民      國      九十二  年      九      月      九      日
                                臺灣高等法院臺中分院刑事第九庭
                                      審判長法  官  陳  筱  珮
                                            法  官  吳  重  政
                                            法  官  康  應  龍
右正本證明與原本無異。
不得上訴。
              書記官  黃  薰  慧
中      華      民      國      九十二  年      九      月      十二    日
                                                                        Ａ


司法院資訊處製作；財團法人民間司法改革基金會備份。
